最高法院刑事判決　　　　　　　　　 111年度台上字第2855號
上　訴　人　杜昭廷





上列上訴人因加重詐欺等罪案件，不服臺灣高等法院中華民國11
1年3月30日第二審判決（110年度原上訴字第146號，起訴案號：
臺灣新北地方檢察署110 年度偵字第9820號），提起上訴，本院
判決如下：
    主  文
上訴駁回。
    理  由
一、按刑事訴訟法第377 條規定，上訴於第三審法院，非以判決
    違背法令為理由，不得為之。是提起第三審上訴，應以原判
    決違背法令為理由，係屬法定要件。如果上訴理由書狀並未
    依據卷內訴訟資料，具體指摘原判決不適用何種法則或如何
    適用不當，或所指摘原判決違法情事，顯與法律規定得為第
    三審上訴理由之違法情形，不相適合時，均應認其上訴為違
    背法律上之程式，予以駁回。本件經原審審理結果，認上訴
    人杜昭廷有原判決事實欄記載之犯行，因而撤銷第一審不當
    之科刑判決，改判依想像競合犯之例，從一重論處上訴人犯
    三人以上共同詐欺取財（下稱加重詐欺）罪刑，並諭知相關
    之沒收、追徵。已詳敘其調查、取捨證據之結果及憑以認定
    犯罪事實之得心證理由。從形式上觀察，原判決尚無足以影
    響判決結果之違法情形存在。
二、上訴意旨略以：上訴人如何知悉暱稱「曾經」之人係使用上
    訴人所領取之包裹內容物，進行詐欺行為，及卷內亦無證據
    顯示本件確有3 人以上共同施行詐欺行為，且上訴人僅單純
    從事領取包裹工作，則上訴人何以構成3 人以上之加重詐欺
    犯行，均未見原判決予以調查及說明，復對上訴人量刑過重
    ，其自有證據調查未盡及理由不備之違法。
三、惟查：證據之取捨與事實之認定，為事實審法院之職權，倘
    其採證認事並不違背證據法則，即不得任意指為違法，而據
    為適法之第三審上訴理由。原判決依憑調查證據之結果並綜
    合卷內證據資料，已敘明如何認定上訴人有其事實欄所載 2
    次加重詐欺犯行，對於上訴人在原審所為略如第三審上訴意
    旨否認有本件犯行之辯解如何不足採，亦已逐一加以指駁，
    所為論斷及說明，俱有相關證據在卷可資佐證。並於理由說
    明：上訴人於民國109 年11月與暱稱「曾經」之人應徵工作
    ，內容為依指示至指定地點領取包裹後再送至指定地點，並
    可按日領取新臺幣2,000元。上訴人即於110年1月4日上午10
    時38分許依「曾經」之指示，前往新北市鶯歌區統一超商歌
    德門市領取內含高思璇、彭瀚翔帳戶資料之包裹後，駕車將
    包裹放置家樂福高雄市鼎山店之置物櫃內，再由「曾經」所
    屬詐欺集團之機房成員對告訴人蔡沅芸、洪偉凰施以詐術，
    致渠等陷於錯誤，將受騙金額分別匯入高思璇、彭瀚翔前揭
    帳戶內，繼由該詐欺集團成員持包裹內之金融卡將匯入金額
    提領一空等事實，迭據上訴人於警詢、偵查、第一審及原審
    均自承不諱，並有卷內相關證據資料可稽；而依上訴人於警
    詢時所供稱伊受「曾經」指示去上開統一超商門市領取包裹
    ，並將包裹放置在家樂福鼎山店之置物櫃，設定密碼「0000
    」後，以微信回報「曾經」；及於偵查中證稱伊有去幫暱稱
    「曾經」領包裹，並在群組裡看到「曾經」喊有沒有人可以
    幫忙領包裹，就去幫「曾經」領後依其指示駕車將包裹送到
    高雄市鼎山家樂福，放在櫃子裡就離開了，密碼設定後再告
    訴「曾經」等語。可見上訴人應知除暱稱「曾經」之人外，
    尚有一名領取其放置包裹之人，堪認上訴人知悉本案詐欺集
    團連同其個人在內已達3 人以上無誤。本案事證明確，上訴
    人犯行均堪以認定等旨（見原判決第4至7頁）。且查，蔡沅
    芸於警詢時已指述第1 次假冒網購賣家之客服人員為本國女
    生口音，第2次為男生大陸口音（見偵字第9820號卷第116頁
    ）；而洪偉凰於警詢時亦指稱先有假冒銀行客服人員要伊轉
    帳，嗣伊轉帳成功後，電話再轉給一位銀行緊急處理中心之
    「許先生」告知伊所轉的兩筆帳沖不回等語，之後伊打 165
    專線才確認被騙了（見上開卷第124、125頁）。是綜合上開
    各證述情節所指之施詐人員，至少已有3男1女共4 人以上，
    自已符合加重詐欺罪之3 人以上之人數要件。況上訴人於第
    一審時已就本件公訴意旨所記載之3 人以上之加重詐欺犯罪
    事實均坦認不諱在卷（見第一審卷第106、253頁），則原判
    決據以認上訴人有本件犯罪事實，所為論述自悉與卷證資料
    相符，其採證認事並無違誤。至刑之量定係法院就個案犯罪
    為整體之評價，乃事實審法院得依職權適法裁量之事項，苟
    其量刑已以行為人之責任為基礎，並斟酌刑法第57條各款所
    列情狀，在法定刑度內，酌量科刑，無顯然失當或違反公平
    、比例及罪刑相當原則者，亦無偏執一端，致明顯失出失入
    情形，自不得指為違法。原判決已敘明如何審酌上訴人正值
    壯年，竟貪圖一己私利，甘為詐欺集團中之收簿手角色，負
    責收取、傳遞帳戶，造成被害人等之財物損失，及其犯後否
    認犯行之態度，暨犯罪動機、手段、家庭生活經濟狀況等一
    切情狀而量定其刑之旨。經核所為量刑已詳為審酌各事項，
    亦無悖於刑罰相當原則等違法。上訴意旨猶置原判決已明白
    論斷之事項於不顧，仍執陳詞再事爭執，指摘原判決認事用
    法及量刑均有違誤云云，自非適法之第三審上訴理由。
四、綜上，本件上訴係就原審採證認事及量刑之適法職權行使，
    徒以自己說詞任為指摘原判決違法，洵非適法之第三審上訴
    理由。其上訴為違背法律上之程式，應予駁回。
據上論結，應依刑事訴訟法第395條前段，判決如主文。
中    華    民    國   111    年    7     月    1     日
                  刑事第二庭審判長法  官  林  勤  純  
                                  法  官  王  梅  英  
                                  法  官  蔡  新  毅  
                                  法  官  李  釱  任  
                                  法  官  莊  松  泉  
本件正本證明與原本無異
                                  書記官
中    華    民    國   111    年    7     月    4     日